【裁判字號】    98,交抗,2090
【裁判日期】    980909
【裁判案由】    違反道路交通管理處罰條例
【裁判全文】
臺灣高等法院交通事件裁定              98年度交抗字第2090號
抗  告  人
即受處分人  甲○○
                    國民
上列抗告人因違反道路交通管理處罰條例案件，不服臺灣臺北地
方法院，中華民國98年7月31日所為裁定（98年度交聲字第2356
號），提起抗告，本院裁定如下：
    主  文
抗告駁回。
    理  由
一、按汽車駕駛人，行經有燈光號誌管制之交岔路口闖紅燈者，
    處新臺幣1,800元以上5,400元以下罰鍰，並記違規點數3點
    ，道路交通管理處罰條例第53條第1項、第63條第1項第3款
    定有明文。
二、原處分意旨略以：抗告人即受處分人甲○○於民國98年4月1
    4日上午9時59分許，駕駛車號149-DK號營業小客車行經臺北
    縣新店市○○街、永平街口有燈光號誌管制之交岔路口闖紅
    燈，經台北縣警察局新店分局（下稱原舉發機關）員警逕行
    舉發，嗣原處分機關依道路交通管理處罰條例第53條第1項
    規定，裁處罰鍰新臺幣（下同）2,700元，並依同條例第63
    條第1項第3款規定記違規點數3點等語。
三、抗告意旨略以：舉發照片2張拍攝角度、時間、路口均不同
    ，非連續照相。第1張照片是伊在新店市○○路、永平街口
    停紅燈、第2張照片是伊在新店市○○路、新和街口停紅燈
    ，依該2張照片所示，足認伊有停等紅燈，並無闖紅燈之情
    事，故原舉發機關僅依該2張照片，為伊不利之認定，自有
    未合云云。
四、經查：
  (一)按警員之舉發交通違規，是道路交通管理處罰條例所規定之
    職權行使，該職權行使有立法機關之授權。而違規行為之取
    締，若屬瞬間發生之行為，通常多委由當場執行取締違規公
    務員之認識與判斷，必須為立即之取締作為，此為達成維持
    交通秩序目的所必要，且依道路交通管理處罰條例之規定，
    此種立即性之舉發違規，多依警員之認知、判斷已足，並無
    必須另有其他積極佐證，如其他目擊證人或必須拍攝照片等
    ，始構成處分要件之規定。此係因執行職務之公務員，通常
    多具有一定之考選資格與專業訓練，且其執法之對象係不特
    定之大眾，故其立場經立法機關推定，應具有客觀、中正與
    公平之特質，而無故意偏頗之虞，是此種逕由公務員所為之
    事實認定，除非有其他積極證據，足資認定公務員於執行職
    務時，有故意或過失侵害人民權利之情形，或處分本身有重
    大明顯之瑕疵而應予撤銷者外，否則本於行政目的達成之必
    要與公權力之尊重、公信力之維持，司法機關通常亦多予尊
    重，並儘力維持，以秉持行政、司法相互合作、制衡之原理
    ，共同維護國家機能之正常運行。次按行政罰法第7條第1項
    固規定：「違反行政法上義務之行為非出於故意或過失者，
    不予處罰。」，惟同法第1條但書規定：「其他法律有特別
    規定者，從其規定。」而道路交通管理處罰條例第85條第4
    項規定：「依本條例規定逕行舉發或同時併處罰其他人之案
    件，推定受逕行舉發人或該其他人有過失」，將上開有關逕
    行舉發之法定效力予以明文化，即依上開法條意旨，受處分
    人既經逕行舉發違規，即經推定為有過失，若受處分人主張
    並無過失，應自負舉證責任，而屬行政罰法第1條但書所稱
    之特別規定。又取捨證據及認定事實，乃法院判斷職權之行
    使，其對於證據證明力所為之判斷，茍係基於吾人日常生活
    之經驗，而未違背客觀上應認為確實之定則，並已敘述其何
    以為此一判斷之理由，即不能指為違法。
  (二)抗告人對於上揭時間，駕駛上揭小客車行經上揭路段等情固
    不爭執，惟矢口否認有何闖紅燈之違規行為云云，然查：
  1.依卷附2張逕行舉發照片拍攝時間依序為98年4月14日上午9
    時59分48秒、9時59分50秒，足認係連續拍攝，是抗告人上
    開所辯，實無足取；而2張照片號誌均為紅燈，然抗告人車
    輛竟由第1張照片48秒時在停止線前，於第2張照片50秒時抗
    告人車業已穿越停止線而往前行駛約2-3個車身距離，足證
    抗告人確有闖紅燈之違規事實，抗告人辯稱停等紅燈未闖越
    云云，並不可採；且細核2張照片，拍攝角度均在抗告人所
    駕營業小客車之後方，僅因抗告人闖紅燈向前行駛，致2 張
    照片有遠近差別，而2張照片內左側建築物招牌、右側永平
    街路牌及路旁停靠1輛銀色自小客車及前方天橋均屬相同，
    應認係同地拍攝，是抗告人辯稱2張照片角度、拍攝路口不
    同云云，顯與事實不符，無足採信。
  2.抗告人復辯稱第1張照片為伊於新店市○○路、永平街口停
    紅燈、第2張照片是伊在新店市○○路、新和街口停紅燈云
    云，惟該2張照片之拍攝時間僅差距2秒，倘抗告人真有在安
    和路永平街口停紅燈，則衡諸常情，在道口前方尚有車輛，
    且前方號誌也為紅燈次情況下，2秒之時間，抗告人應無法
    跨越路口，而可能僅行至路口中央或尚在停止線附近；況紅
    綠燈最少為三段燈號，即紅燈後為綠燈、綠燈後須閃爍黃燈
    始再回紅燈，此乃一般常理；又依道路交通標誌標線號誌設
    置規則第231條第1項規定，行車速限時速50公里以下者，黃
    燈時間為3秒，故上開路口閃爍黃燈之時間至少應有3秒，因
    此在該日9時59分48秒至9時59分50秒間，新店市○○路○○
    街口之紅綠燈應不可能從紅燈轉為綠燈，再由綠燈轉黃燈後
    ，再轉為紅燈，故該段時間內，該路口之燈號應一直為紅燈
    ，足堪認定。益證抗告人係在新店市○○路、永平街口之號
    誌為紅燈之情況下，通過路口。則抗告人上開所辯有於新店
    市○○路、永平街口停紅綠燈云云，亦無足取。從而，抗告
    人確有前揭違規事實，堪予認定。
五、綜上所述，原審法院以抗告人確有於上開時、地闖紅燈之違
    規行為。認原處分機關據以援引道路交通管理處罰條例第53
    條第1項、第63條第1項第3款及違反道路交通管理事件統一
    裁罰基準表之規定，裁處2,700元並記違規點數3點，並無不
    當為由，駁回抗告人之異議，經核並無不合。從而，抗告意
    旨仍執陳詞，指摘原裁定不當，為無理由，應予駁回。
據上論結，應依道路交通案件處理辦法第26條，刑事訴訟法第41
2條，裁定如主文。
中    華    民    國    98    年    9     月    9     日
                  刑事第七庭  審判長法  官   陳晴教
                                    法  官   楊智勝
                                    法  官   游紅桃
以上正本證明與原本無異。
不得再抗告。
                                    書記官   戴伯勳
中    華    民    國    98    年    9     月    9     日


司法院資訊處製作；財團法人民間司法改革基金會備份。
